臺灣高等法院刑事判決
111年度上訴字第2052號
上  訴  人  臺灣臺北地方檢察署檢察官
被      告  馬玉瑄



選任辯護人  孫大龍律師
被      告  伍國華


上列上訴人因被告等詐欺等案件，不服臺灣臺北地方法院110年
度訴字第814號，中華民國111年5月4日第一審判決（起訴案號：
臺灣臺北地方檢察署110年度偵字第10550號、110年度偵字第134
27號），提起上訴，本院判決如下：
    主  文
原判決撤銷。
馬玉瑄犯三人以上共同詐欺取財罪，共兩罪，各處有期徒刑陸月
。應執行有期徒刑拾月。
伍國華犯三人以上共同詐欺取財罪，共兩罪，各處有期徒刑陸月
。應執行有期徒刑捌月。
    犯罪事實
一、緣林志緯（所犯幫助詐欺犯行，業經臺灣臺北地方法院以11
    0年度簡字第2473號判決判處有期徒刑3月確定）於民國109年
    10月20日至12月3日間之某日，在臺灣地區，將其個人甫申
    辦之0000000***行動電話門號（預付卡型，號碼詳卷，下稱
    門號一）及0000000***（預付卡型，號碼詳卷，下稱門號二
    ），以不詳代價，交付予真實姓名年籍均不詳之成年人。馬玉瑄
    、伍國華（2人所涉組織犯行，均不另為無罪，詳後述）依
    伊等之智識及一般社會生活之通常經驗，已能預見提供金融
    機構帳戶給無特別信任關係之他人，會被供作詐欺犯罪使用
    ，且先行提供帳戶資料，再依指示提領帳戶內不明款項，亦
    會遂行詐欺犯罪之取財行為，縱與他人共同實行詐欺犯罪亦
    不違背其等本意，而與通訊軟體Line帳號暱稱「OK忠訓國際
    湯俊毅」、「OK忠訓國際許冠傑」、「王鴻揚」、「李傑穎
    」、「陳建良」等真實姓名年籍均不詳之人，於109年12月1
    3日起，意圖為自己不法之所有，基於3人以上共同詐欺取財
    及掩飾、隱匿特定犯罪所得本質、來源及去向等洗錢之不確
    定故意之犯意聯絡，由馬玉瑄提供人頭帳戶如華南商業銀行
    （下稱華南）帳號000000000000***號帳戶（帳號詳卷，下
    稱帳戶一）、台新國際商業銀行（下稱台新）帳號00000000
    000000***號帳戶（帳號詳卷，下稱帳戶二）及中國信託商
    業銀行（下稱中信）帳號000000000000***號帳戶（帳號詳
    卷，下稱帳戶三）之帳號資料；伍國華提供人頭帳戶如中信
    帳號000000000000***號帳戶（帳號詳卷，下稱帳戶四）及
    板信商業銀行（下稱板信）帳號00000000000***號帳戶（帳
    號詳卷，下稱帳戶五）之帳號資料；再以「假冒親友借款」
    之詐術詐騙款項，各指示馬玉瑄及伍國華負責持前揭帳戶提
    款卡前往提領詐騙款項，並將提領所得之詐騙款項（即水錢
    ）依集團成員指示交付與負責收取詐騙款項（即水錢）之年
    籍不詳集團成員，以繳回與詐騙集團，而收取林志緯前揭門
    號、並與馬玉瑄及伍國華等共犯之該同一詐騙集團之其他真
    實姓名及年籍均不詳之成員，則分別為下列詐欺犯行：
  ㈠於109年12月13日13時53分許，以門號二撥打電話予被害人郭
    鑾燕，冒用伊友人之名義，並佯稱：急需借款云云，使郭鑾
    燕誤信為真，陷於錯誤後，遂於翌（14）日12時55分許，匯
    款新臺幣（下同）47萬元至帳戶二，於翌（14）日15時7分
    許匯款43萬2,000元至帳戶三，於109年12月15日12時28分許
    匯款30萬4,000元至帳戶五。
  ㈡復於109年12月13日17時許，撥打電話予被害人翁梅英，冒用
    伊媳婦之名義，並佯稱：急需借款購買小套房云云，使翁梅
    英誤信為真，陷於錯誤後，遂於翌（14）日11時15分許，匯
    款35萬3,000元至帳戶一、匯款15萬元至帳戶四。
　㈢嗣詐騙集團成員即指示馬玉瑄先持帳戶一之提款卡，於109年
    12月14日12時36分許及45分至48分許，前往臺北市○○區○○路
    0段00號華南文山分行臨櫃提領30萬元及同路段91號全家試
    院門市之自動櫃員機提領2萬元、2萬元、1萬3,000元，共計
    5萬3,000元；又持帳戶二之提款卡，於同日13時45分及50分
    許，前往臺北市○○區○○路00○0號台新景美分行臨櫃提領38萬
    元及自動櫃員機提領9萬元；另持帳戶三之提款卡，於同日1
    5時32分、35分許，前往臺北市○○區○○○路0段000號中信景美
    分行臨櫃提領15萬元，及自動櫃員機提領8萬2,000元；
　㈣而該集團成員亦指示伍國華持帳戶四之提款卡，先於109年12
    月15日14時7分及14分許，前往新北市○○區○○街000號板信興
    南分行提領20萬元及10萬元；再持帳戶五之提款卡，於同日
    15時39分至45分許，前往新北市○○區○○路00號中信北新店分
    行提領25萬元；
　㈤嗣馬玉瑄及伍國華於上揭時、地領得詐騙款項後，則分別於1
    09年12月14日20時許及15日16時20分許，依集團成員之指示
    ，各在臺北市○○區○○路000號前及新北市○○區○○路000號2樓
    統一超商新中門市2樓處，各將前揭提領之125萬5,000元及5
    5萬4,000元直接交予前來收取之集團成員「陳建良」，以繳
    回予詐騙集團。而翁梅英等人遭騙後所轉出上揭款項，均旋
    遭馬玉瑄等所提領一空，遂報警偵辦。嗣經警調閱案發地監
    視器畫面，並調取人頭帳戶款項交易明細等資料，始查悉上
    情。
二、案經翁梅英等人訴由臺北市政府警察局文山第二分局及桃園
    市政府警察局中壢分局報告臺灣臺北地方檢察署察官偵查起
    訴。
    理    由
甲、有罪部分：
壹、證據能力部分：
一、按被告以外之人於審判外之言詞或書面陳述，除法律有規定
    者外，不得作為證據，刑事訴訟法第159條第1項固定有明文
    。惟被告以外之人於審判外之陳述，雖不符同法第159條之1
    至同條之4之規定，而經當事人於審判程序同意作為證據，
    法院審酌該言詞或書面陳述作成時之情況，認為適當者，亦
    得為證據；又當事人、代理人或辯護人於法院調查證據時，
    知有第159條第1項不得為證據之情形，而未於言詞辯論終結
    前聲明異議者，視為有前項之同意，同法第159條之5第1項
    、第2項亦有明文規定。經查，本判決下列所引用之被告以
    外之人於審判外之陳述，檢察官、上訴人即被告馬玉瑄、伍
    國華（下稱被告）、辯護人於本院審理時，均已表示對證據
    能力沒有意見等語（本院卷第139至145頁），迄本院言詞辯
    論終結前，亦未就證據能力聲明異議；本院審酌該些傳聞證
    據製作時之情況，尚無違法不當及證明力明顯過低之瑕疵，
    亦認以之作為證據要屬適當，爰依刑事訴訟法第159條之5第
    2項之規定，認均有證據能力。
二、本判決所引用之非供述證據，並無證據顯示係公務員違背法
    定程序所取得，亦無顯不可信之情況，且經本院於審理期日
    逐一提示而為合法調查，自亦得作為本案認定犯罪事實之證
    據。　　　　　　　
三、至於本案未經採為被告馬玉瑄犯罪事實認定之依據，爰不論
    述其證據能力之有無。　
貳、實體部分：
一、被告之供述及辯解：
　㈠被告馬玉瑄部分：
　1.被告馬玉瑄辯稱：「OK忠訓國際湯俊毅」佯裝是OK忠訓的人
    ，打電話來問我有無貸款的需求，因為公司很知名，還有藝
    人代言，我就以為是正常的貸款代辦公司，對方也說他們跟
    銀行有特殊的管道，中間還請經理「OK忠訓國際許冠傑」跟
    我溝通，介紹美化帳戶的方式，可藉由此方式會匯錢到我的
    帳戶，匯入後也跟我講說匯了多少錢，我再去提出來還給他
    們，他們給我簽的「委託代付業務合約書」上面還蓋有OK忠
    訓的公司大小章，來收錢的「陳建良」還有配戴OK忠訓的辨
    識牌，我才沒有懷疑等語；
　2.被告馬玉瑄之辯護人為其辯護：馬玉瑄與共同被告、本案詐
    騙集團成員都不認識，主觀上沒有犯本案犯罪的故意或認知
    ，且整個對話裡都是與她申辦貸款相關，馬玉瑄雖然有辦理
    信貸的經驗，可是她未曾透過專業貸款顧問公司去申辦貸款
    ，才會誤認為對方一定有特殊的管道跟門路可以協助貸款，
    馬玉瑄沒有分到任何的報酬，她被騙所提供的帳戶都是自己
    的帳戶，109 年12月14日依照詐騙集團指示把款項領出來，
    依約交還給指定外務員陳建良之後，取得了蓋有OK忠訓公司
    大小章的「委託代付業務合約書」，是第二天（12月15日）
    打電話發現對方都失聯，查了OK忠訓公司專線，問了才知道
    是一個詐騙，她沒有犯案的動機。詐騙集團是非常精心策劃
    設計，用很多人分扮不同的角色，再以複雜、專業的貸款話
    術，去詐騙被告馬玉瑄等語；
　㈡被告伍國華辯稱：我也是受害者，之前於109年9月某日，在
    不詳網頁上留有要借款的資訊，對方自稱是OK忠訓國際的業
    務員，從事債務整合工作，表示有看到留言，所以主動聯繫
    我，對方告知當時的信用貸款可能會審核通過，但如果要增
    加新信貸額度，就需要增加帳戶內資金往來次數，公司表示
    可以幫忙匯到我的帳戶來提升分數，當時沒有再向專業人士
    詢問或查證對方是不是詐騙集團等語。
二、認定犯罪事實所憑之證據及理由：　　
  ㈠被告馬玉瑄及伍國華分別將其所申辦前開帳戶之帳號拍攝照
    片檔案後，以LINE傳送給「OK忠訓國際湯俊毅」、「OK忠訓
    國際許冠傑」、「王鴻揚」、「李傑穎」後，由詐欺集團成
    員，以上開犯罪事實欄所示詐術，詐騙被害人郭鑾燕、告訴
    人翁梅英，使其分別受騙匯款至上開帳戶，被告馬玉瑄、伍
    國華復分別依指示，於上開時、地自前揭帳戶提領款項後，
    被告馬玉瑄、伍國華分別把款項交予「陳建良」，進而取得
    「委託代付業務合約書」之事實，業據被告馬玉瑄、伍國華
    分別於警詢、偵查、原審、本院準備程序及審理時所坦認，
    核與證人即被害人郭鑾燕（見偵卷一第191至193頁）、證人
    即告訴人翁梅英於警詢指述情節相符（見偵卷一第235至237
    頁），且有華南、台新、中信及板信等銀行函覆帳戶一至五
    之開戶資料及交易明細（見偵卷一第121 至136 頁、第157 
    至167頁 ）、被告馬玉瑄及伍國華提供之訊息往來紀錄、合
    約等資料（見偵卷一第283至353頁、第169至173頁）、監視
    錄影畫面翻拍照片（見偵卷一第175至179頁）、通聯調閱查
    詢單（見偵卷一第71頁、偵13427 卷第23頁）、中華電信股
    份有限公司函覆之客戶資料（見偵卷一第73至83頁）、被告
    馬玉瑄110 年4 月26日庭呈之華南銀行、台新銀行、中信銀
    行之存摺交易明細（見偵卷二第49至59頁）、忠訓國際股份
    有限公司110年7 月28日訓法字第1100728001號函及所附錄
    音查詢資料（見原審審訴卷第167 至169 頁）、內政部警政
    署110 年8 月6 日警署刑防字第1100114193號函及所附內政
    部警政署反詐騙諮詢專線紀錄表、錄音光碟1片（見原審審
    訴卷第173至175頁）等在卷足佐，此部分事實，先予認定。
  ㈡被告馬玉瑄、伍國華雖以前詞置辯，然查：
　1.被告馬玉瑄部分：
　⑴於警詢供稱：因為我有貸款30至50萬元需求，於109年12月8
    日14時13分接獲名為「0K忠訓湯俊毅」0000-000000來電表
    示可以協助我向銀行貸款，接著便與對方透過通訊軟體LINE
     （ID:0000000000、暱稱：0K忠訓國際湯俊毅)聯繫溝通，
    對方稱可幫我美化帳戶，如此可以向銀行申貸更高的金額，
    我同意對方所提供的美化帳戶的方案，於109年12月9日8時3
    3分，將我的台新銀行帳戶、中信銀行帳戶、華南銀行帳戶
    與玉山銀行帳戶，拍照傳LINE訊息給對方，對方於109年12
    月14日11時許，透過LINE請我去查詢華南銀行的明細，後經
    查詢發現我的華南銀行明細遭匯款35萬3,000元，後我再依
    對方指示於109年12月14日12點36分至華南銀行文山分行臨
    櫃提款30萬元新台幣。又於當日12時45分、46分、48分至全
    家超商試院店操作ATM分別提領2萬元、2萬元及1萬3,000元
    。對方又於當日13時許，透過LINE請我去查詢台新銀行的明
    細，查詢發現遭匯款47萬元，我再依對方指示於109年12月1
    4日13點45分至台新銀行景美分行臨櫃提款38萬元新台幣。
    於13點50分再操作ATM提領新台幣9萬元。當日15時許，對方
    透過LINE請我去查詢中國信託的明細，查詢發現遭匯款43萬
    2,000元，再依對方指示於當日15點32分至中國信託銀行景
    美分行臨櫃提款35萬元新台幣。又於15時35分許，操作ATM
    提領新台幣8萬2,000元（見偵卷一第17至18頁），依指示於
    109年12月14日晚上20時左右，駕駛000-0000自小客停在臺
    北市○○區○○路000號火鍋店門口，但因所攜帶之金額龐大，
    故請對方到車上取款，對方請我簽署「委託代付業務合約書
    」及「免用統一發票收據」後，便將款項取走，惟對方取款
    時未與我對點金額數目，事後因對方不聞不問，驚覺有異，
    報警協助。⑵於偵查供稱：之前有向玉山、合庫貸房貸，向
    玉山、中信、花旗辦信用貸款，都有核貸。自稱OK忠訓公司
    有無實際跟銀行申請貸款，我無法確認。⑶於原審供稱：我
    知道我透過銀行的管道已經借不到錢了。我之前做過業務助
    理、行政。有跟玉山、中國信託辦理過貸款，但沒有透過專
    業的顧問公司申辦過貸款。⑷於本院供稱：向花旗銀行信貸
    快40萬元，就是貸多少錢銀行會審核，不用擔保品，但有問
    一些基本資料，要提供所得清單，錢是銀行以匯款的方式一
    次匯入我的帳號。花旗沒有叫我做美化帳戶的動作，也沒有
    叫我去全家的ATM提款，也有去銀行找過專員（本院第163、
    165頁）。本案提過9次錢，我後來問他們審核額度之結果，
    對方沒回我，才發現其實是詐騙，我就上網查OK忠訓公司的
    電話，打去問有沒有許冠傑跟湯俊毅這兩個人，對方說沒有
    ，我就跟對方講這件事情，OK忠訓的人就建議我趕快打到16
    5反詐騙，反詐騙的人員就建議我趕快報警，警察就叫我調
    一些銀行的資料。當時在公司上班，做組合式水箱，賣建築
    材料，我會去工地量尺寸，一個月薪水3萬元左右等語。
  ⑵依被告馬玉瑄所提出其與上開LINE通訊軟體暱稱之用戶對話
    內容截圖，顯示被告馬玉瑄與暱稱「OK忠訓國際湯俊毅」、
    「OK忠訓許冠傑」對話中，①「OK忠訓國際湯俊毅」：「湯
    專員」、並請被告馬玉瑄提供包含姓名、身分證字號、出生
    日期、戶籍地、居住地、家裡電話、手機號碼、緊急聯絡人
    暨其手機號碼、工作、薪水、勞健保資料、需求金額及貸款
    用途等資料；②被告馬玉瑄：「我之前有申請紙本聯徵紀錄
    ，要嗎?」、「這樣是審核完了嗎?」、「審核需要電話照會
    ?」、「可以提前還款嗎?」、「3年可以」、「有需預扣什
    麼嗎?」、「利息那些?」、「這只是單純借款，沒有整合吧
    ?」、「您名片可以發給我嗎?」、「你們借款就是和銀行借
    嗎?只是多手續費?」、「你們審完，銀行還會再審嗎?」、
    「如果過件率不高，審核到撥款下來，要多久?」；③「OK忠
    訓國際湯俊毅」：均針對被告馬玉瑄所問之問題一一回覆，
    並傳送以「OK忠訓國際」為公司名稱、姓名職銜為湯俊毅業
    務專員之名片及「委託代付業務合約書」給被告馬玉瑄（見
    偵卷一第283至305頁）；「OK忠訓國際湯俊毅」亦提供其公
    司經理即「OK忠訓許冠傑」之資料，並稱「專案流程以及時
    間都是經理安排的 詳細內容還是要請經理跟您說明」。④「
    OK忠訓許冠傑」：傳送「我是OK忠訓國際的客戶經理」、「
    馬小姐打擾了在嗎?」、「明天要去辦理的中信、華南、台
    新這三家銀行地址」等指示被告馬玉瑄前往提款等情（見偵
    卷一第305至325頁）。⑤另被告馬玉瑄提出「委託代付業務
    合約書」，其內容大意為被告馬玉瑄因財力證明不足，請忠
    訓國際股份有限公司代為將款項撥入被告馬玉瑄之帳戶中，
    該契約欄位蓋有「忠訓國際股份有限公司」之印文，且蓋有
    「忠訓國際股份有限公司」之印文免用統一發票收據（見原
    審審訴卷第151頁）。 
  2.被告伍國華部分：
　⑴於警詢供稱：之前在109年9月份，在不詳網頁上留有要借款
    的資訊，所以於109年12月12日15時24分許，接獲門號00000
    00000來電，對方自稱是0K忠訓國際的業務員，從事債務整
    合工作，對方主動加入我的LINE，以暱稱「王鴻揚」與我攀
    談，「王鴻揚」告知以我目前的信用貸款應該會審核通過，
    但如果要增加貸款額度，需要增加帳戶内資金往來次數，並
    表示公司可以幫忙匯款到我的帳戶，來提升我的分數後，以
    增加跟銀行貸款的額度，於是109年12月12、13日將我的中
    國信託及板信銀行存摺號碼及我個人身分證正反面翻拍給「
    王鴻揚」，「王鴻揚」於109年12月13日又介紹另外一名暱
    稱「李傑穎」的業務經理給我，「李傑穎」於109年12月14
    日與我聯繫，請我隔日去錢，錢入帳後，請我去將款項領出
    後連同合約書給他們的外務員。於109年12月15日上午08時4
    7分，「李傑穎」傳送給我1張0K忠訓國際客戶專員：「陳建
    良」的識別證，並表示該專員會向我收取匯入帳戶款項。「
    李傑穎」請我去銀行確認錢有無入帳，我於同（15)日14時
    許在板信興南分行臨櫃提領20萬4,000元，ATM提領10萬元，
    於同（15)日15時30分許，我在中國信託北新店分行臨櫃15
    萬元，ATM領10萬元，領完後我依「李傑穎」的指示，於同
    （15)日16時20分許，到達新北市○○區○○路000號(統一超商
    新中門市），在超商2樓的用餐區，將55萬4,000元全數交給
    0K忠訓國際的外務員，對方請我回去等候公司消息，結果隔
    日我上班時，LINE就聯繫不上他們，109年12月19日板信銀
    行通知我帳戶被警示，我才知道被詐騙。沒有從中獲取報酬
    。⑵於原審供稱：我有欠卡債10萬，我怕銀行申辦貸款不會
    過，我沒有去銀行問過我申請貸款的可能性，我朋友跟我說
    我有欠卡債，銀行貸款不會過。沒有跟銀行貸過款。⑶於本
    院供稱：我當初是有懷疑是詐騙集團，但對方說不可能，詐
    騙集圑不會明目張膽。我只是照本子給他看，沒有給他密碼
    ，他們跟我說如果我的戶頭有金錢大筆進出，貸款比較容易
    下來，所以我把帳戶拍照給對方。當時是想說就算是詐騙集
    團，做這些行為也沒有損失。
　⑷依被告伍國華所提出其與上開LINE通訊軟體暱稱之用戶對話
    內容截圖，被告伍國華與暱稱「李傑穎」對話中，「李傑穎
    」：「剛剛專員有把你的檔案傳給我看過了 你對代收付的
    內容還有哪裡不清楚嗎」、「明天會安排外務人員我會給你
    他們的識別證然後會給你收據合約」、「中午以後資金審核
    完之後會提前跟你聯絡」，並提供客戶專員「陳建良」之「
    OK忠訓國際」識別證，另外亦指示被告伍國華提款及在提款
    後提供相關明細資料(見偵卷一第169至173頁)。
　3.觀諸上開對話內容可認被告馬玉瑄及伍國華均辯稱其是因欲
    申辦貸款，經由與「OK忠訓國際湯俊毅」、「OK忠訓國際許
    冠傑」、「王鴻揚」、「李傑穎」等人聯繫申辦貸款、美化
    包裝帳戶、簽立「委託代付業務合約書」等事，而提供帳戶
    存摺翻拍照片檔案及依指示提領款項並交付款項予指定之「
    陳建良」。惟依被告馬玉瑄、伍國華上開供述內容可知被告
    馬玉瑄與「OK忠訓國際湯俊毅」、「OK忠訓國際許冠傑」、
    「陳建良」；被告伍國華與「王鴻揚」、「李傑穎」、「陳
    建良」均未曾見面，且對於「OK忠訓國際湯俊毅」、「OK忠
    訓國際許冠傑」、「王鴻揚」、「李傑穎」、「陳建良」之
    真實姓名、年籍等個人資料，以及其等所稱公司名稱、地址
    、公司背景均無所悉，被告馬玉瑄、伍國華僅需負責提供帳
    戶並提領款項，無須任何技術及經驗，即可向「OK忠訓國際
    湯俊毅」、「OK忠訓國際許冠傑」、「王鴻揚」、「李傑穎
    」、「陳建良」獲得貸款，實與一般借款者之申辦貸款之過
    程有悖，況且申辦貸款後最重要是還款能力，此應為銀行必
    要審核是否核貸的重要項目之一，倘若可以透過佯以「美化
    帳戶」方式，而提高被告馬玉瑄、伍國華貸款額度，則是藉
    由欺罔手段詐騙銀行，再參以被告馬玉瑄自承「我知道我透
    過銀行的管道已經借不到錢了。」、「無法確認OK忠訓公司
    有無實際跟銀行申請貸款」、「我每月薪水3萬元」；被告
    伍國華自承「工作不穩定」，且其等2人亦不確定對方是否
    確有向銀行辦理申請貸款，又未經查證即依上開方式聽其指
    示，致生本案情事，此舉亦與常情有違。故而，依被告馬玉
    瑄、伍國華當時本身具正常智識能力、一定社會經驗、與對
    方互動之過程等情狀，實已預見係從事違法犯罪之可能性甚
    高。
　4.退步言之，縱認被告馬玉瑄、伍國華所辯為真，按行為人對
    於構成犯罪之事實，明知並有意使其發生者，為故意。行為
    人對於構成犯罪之事實，預見其發生而其發生並不違背其本
    意者，以故意論，刑法第13條定有明文。是故意之成立，不
    以對於構成犯罪之事實，明知並有意使其發生為必要，僅需
    對於構成犯罪之事實、結果，預見其發生，而其發生並不違
    背其本意即為已足。查金融帳戶為關係個人財產、信用之重
    要理財工具，一般民眾皆得申請使用，並無特殊限制，若有
    不熟識之人藉端向他人蒐集帳戶或帳號，通常係為利用為與
    財產有關之犯罪工具。且國內目前詐騙行為橫行，詐騙集團
    為掩飾其等不法行徑，避免執法人員循線查緝，經常利用他
    人金融帳戶收取詐騙所得後，指示帳戶持有人或其他車手提
    領款項後，以現金交付詐騙集團之上手，以確保犯罪所得免
    遭查獲，隱匿犯罪所得之去向、所在，此等案件迭有所聞，
    並經政府機關、傳播媒體廣為宣導周知，而案發當時被告馬
    玉瑄為大學畢業之成年人，在公司工作，又有向銀行借過款
    ，積欠欠款之經驗（見偵卷一第15頁、本院卷第149頁）；
    被告伍國華為高中肄業之成年人，且有工作收入不穩定，又
    有積欠卡債等經驗（見偵卷一第27頁、本院卷第149頁），
    難就上揭常情諉為不知。
　5.再參以被告馬玉瑄自述從事組合式水箱，賣建築材料工作，
    月薪為3萬元，被告伍國華工作不穩定，其等欲尋求貸款時
    ，「OK忠訓國際湯俊毅」、「OK忠訓國際許冠傑」、「王鴻
    揚」、「李傑穎」、「陳建良」並未要求被告馬玉瑄、伍國
    華需提供其工作收入與清償能力之證明資料，反而僅要求被
    告馬玉瑄、伍國華需提供帳戶、提領款項轉交與他人，與一
    般民間借款資力審核過程相較，顯有可疑之處。況被告馬玉
    瑄亦自承之前曾向銀行借款核貸，銀行要求提供薪水轉帳資
    料或所得清單，銀行貸款時亦無表示要美化帳戶，顯與「OK
    忠訓國際湯俊毅」、「OK忠訓國際許冠傑」表示跟各家銀行
    關係良好，明顯落差，被告馬玉瑄若再進一步要求提供其等
    人與「OK忠訓公司」相關資料，或與「OK忠訓公司」確認，
    即可得知上情。被告伍國華於本院審理時表示當時工作不穩
    定，欲借30萬元，只需一個月繳2,000多元還款，被告伍國
    華顯無法正常還款，以此信用及每月以不合理金額還款，亦
    與出借款項目的，況被告馬玉瑄、伍國華均知無法再從銀行
    端貸款，而轉向民間貸款之情下，豈有民間貸款之條件會優
    於銀行貸款條件。又民間貸款除為了取回借款本金外，亦可
    以獲得孳息的目的，然被告馬玉瑄、伍國華均對上開不合理
    之情事，未予理會，而任其本案事件發生，對照其借款之經
    驗，可知其對於向「OK忠訓國際湯俊毅」、「OK忠訓國際許
    冠傑」、「王鴻揚」、「李傑穎」、「陳建良」借款之條件
    ，存有相當之懷疑，綜上各情以觀，被告馬玉瑄、伍國華主
    觀上當已預見該行為極可能從事與詐欺相關之非法活動，始
    會刻意以異常之放款條件（即先將金錢匯進被告帳戶提升被
    告信用等級之方式），委請被告馬玉瑄、伍國華提領款項後
    轉交他人，無非係藉此手法製造犯罪查緝上之斷點。再者，
    被告馬玉瑄、伍國華對「OK忠訓國際湯俊毅」、「OK忠訓國
    際許冠傑」、「王鴻揚」、「李傑穎」、「陳建良」是否真
    屬於「OK忠訓公司」之放款公司之人員、地址全然不知，亦
    對收款之人自稱「陳建良」均不相識，足見對方顯非被告馬
    玉瑄、伍國華熟識、瞭解或堪令被告信任之人，且被告馬玉
    瑄、伍國華將所提領之款項交付指定外務時即「陳建良」，
    被告馬玉瑄、伍國華亦未確認該外務之真實身份、姓名，又
    於「陳建良」收款，曾交付被告馬玉瑄、伍國華「委託代付
    業務合約書」，此節均與一般合法公司經營業務之流程顯然
    有違，依被告馬玉瑄、伍國華之智識能力與社會生活經驗，
    應有一定之警覺性，對於其為提升信用等級所為，有前開可
    疑與不尋常之處，可能係提供帳戶予詐欺集團使用並擔任車
    手角色，要難諉為毫無預見。可知被告馬玉瑄、伍國華對於
    提供帳戶予「OK忠訓國際湯俊毅」、「OK忠訓國際許冠傑」
    、「王鴻揚」、「李傑穎」、「陳建良」並配合提領款項之
    合法性，早有心生懷疑，然其為求獲取貸款之機會，毫不在
    乎詐欺集團成員所稱用以提升被告馬玉瑄、伍國華信用等級
    之款項，極有可能係被害人、告訴人遭詐騙所匯入之款項，
    仍執意將上開帳戶資料提供予他人，容任他人可隨意將款項
    匯入，並依指示提領款項交付他人，甚至取得報酬，則被告
    馬玉瑄、伍國華對於所提領之款項確係詐欺集團之犯罪所得
    ，其配合提領後交付款項予不詳詐欺集團成員之舉動，屬詐
    欺集團隱匿犯罪所得去向、所在行為之一部等情，顯然有所
    預見且不違背其本意，而有詐欺取財及洗錢之不確定故意。
    被告馬玉瑄、伍國華所辯，均不足採信。
三、綜上所述，本案事證已臻明確，被告馬玉瑄、伍國華上開犯
    行，均堪以認定，應予依法論科。
參、論罪科刑：
一、被告馬玉瑄依照「OK忠訓國際湯俊毅」指示提供上開個人銀
    行聯徵紀錄等資料，又因其符合「美化帳戶帳案」，再由專
    案主管「OK忠訓國際許冠傑」與被告加LINE聯繫，依其指示
    提領款項，並轉交予指定之人「陳建良」；被告伍國華因為
    借款需求，為增加貸款額度，則依照「王鴻揚」指示提供上
    開個人中國信託銀行、板信銀行存摺號碼、個人身分證等資
    料，再由專案經理主管「李傑穎」與被告加LINE聯繫，依其
    指示提領款項，並轉交予指定之人「陳建良」乙節，業經本
    院認定如前，則被告馬玉瑄於主觀上已知悉所參與之詐騙集
    團犯行，除被告馬玉瑄外，至少另有「OK忠訓國際湯俊毅」
    、「OK忠訓國際許冠傑」、「陳建良」等人，被告伍國華於
    主觀上已知悉所參與之詐騙集團犯行，除被告伍國華外，至
    少另有「王鴻揚」、「李傑穎」、「陳建良」等人，是被告
    馬玉瑄、伍國華所為，均應成立刑法第339條之4第1項第2款
    之三人以上共同詐欺取財罪。
二、洗錢防制法所稱之「洗錢」行為，依第2條之規定，係指：
    一、意圖掩飾或隱匿特定犯罪所得來源，或使他人逃避刑事
    追訴，而移轉或變更特定犯罪所得；二、掩飾或隱匿特定犯
    罪所得之本質、來源、去向、所在、所有權、處分權或其他
    權益者；三、收受、持有或使用他人之特定犯罪所得。並於
    第14條、第15條規定其罰則，俾防範犯罪行為人藉製造資金
    流動軌跡斷點之手段，去化不法利得與犯罪間之聯結。申言
    之，洗錢防制法之立法目的，在於防範及制止因犯第3條所
    列之特定犯罪而取得或變得之財物或財產上利益及其之孳息
    ，藉由包含處置（即將特定犯罪所得直接予以移轉或變更）
    、分層化（即以迂迴層轉、化整為零之多層化包裝方式，掩
    飾或隱匿特定犯罪所得）及整合（即收受、持有或使用他人
    之特定犯罪所得，使之回流至正常金融體系，而得以合法利
    用享受）等各階段之洗錢行為，使其形式上轉換成為合法來
    源，以掩飾或切斷特定犯罪所得與犯罪之關聯性，而藉以逃
    避追訴、處罰（最高法院108年度台上大字第3101號裁定意
    旨參照）。故詐欺集團向被害人施用詐術後，為隱匿其詐欺
    所得財物之去向，而令被害人將其款項轉入該集團所持有、
    使用之人頭帳戶，並由該集團所屬之車手前往提領詐欺所得
    款項，已發生製造該詐欺犯罪所得金流斷點，實質上使該犯
    罪所得嗣後之流向不明，達成隱匿犯罪所得之效果，妨礙該
    詐欺集團犯罪之偵查，即與該法第2條第2款相符，並該當於
    該法第14條第1項一般洗錢罪（最高法院109年度台上字第32
    24號判決意旨參照）。查本案詐欺集團成員詐欺犯罪事實欄
    一、㈠㈡所示之各被害人、告訴人將款項匯出至被告馬玉瑄、
    伍國華帳戶，其2人分別依上開等之指示提領其帳戶內之款
    項，並將上開款項交付指定之人「陳建良」，即在製造金流
    之斷點，致無從或難以追查前揭犯罪所得，而掩飾或隱匿該
    犯罪所得之去向，依上揭說明，被告馬玉瑄、伍國華上開犯
    行均應成立洗錢防制法第14條第1項之一般洗錢罪。
三、核被告馬玉瑄、伍國華就犯罪事實欄一、㈠㈡所為，均係犯刑
    法第339條之4第1項第2款之3人以上共同詐欺取財罪及違反
    洗錢防制法第2條第2款規定，而犯同法第14條第1項之一般
    洗錢罪。
四、按詐欺取財罪係為保護個人之財產法益而設，行為人罪數之
    計算，應依遭受詐欺之被害人人數計算。復衡以受詐騙之人
    未必僅有一次匯款紀錄，而在同一次遭受詐騙過程中，亦有
    單一被害人將一個或多個帳戶內之款項，分散轉帳匯款入詐
    欺正犯指示之多個帳戶，或先後一日、多日一再匯款至同一
    帳戶者，故而若以被告提款日期、次數，或所提領帳戶之匯
    款轉入次數，作為評價詐欺取財既遂犯行之罪數，恐嫌失當
    。查被告馬玉瑄、伍國華所領取犯罪事實欄一、㈠㈡各告訴人
    、被害人所匯入各帳戶內之款項，均有數次取款之行為，均
    係為達到詐欺取財之目的，而各侵害同一被害人之同一財產
    法益，各行為之獨立性均極為薄弱，難以強行分開，依一般
    社會健全觀念，應就針對同一被害人遭詐騙款項之多次提領
    行為，均視為數個舉動之接續施行，合為包括之一行為予以
    評價，各論以接續犯之單純一罪。
五、被告馬玉瑄、伍國華就上開犯行間，而與「OK忠訓國際湯俊
    毅」、「OK忠訓國際許冠傑」、「王鴻揚」、「李傑穎」、
    「陳建良」及其他詐騙集團其他成員間，有犯意聯絡及行為
    分擔，均應論以共同正犯。
六、被告馬玉瑄、伍國華就犯罪事實欄一、㈠㈡之犯行，均係以一
    行為同時犯上開三人以上共同詐欺取財罪及一般洗錢罪2罪
    ，為想像競合犯，均應依刑法第55條規定，從一重之三人以
    上共同詐欺取財罪論處。
七、另被告馬玉瑄、伍國華所犯上開兩罪間，犯意各別，行為互
    殊，應予分論併罰。
八、被告伍國華前於105年間因毒品案件，經臺灣臺北地方法院
    以105年度簡字第3051號判決判處有期徒刑5月確定，於106
    年5月11易科罰金執行完畢，有本院被告前案紀錄表在卷可
    憑，其於有期徒刑執行完畢後之5 年內，故意再犯本件有期
    徒刑以上之罪，均為累犯。惟觀諸上開前案與本案兩罪相較
    ，犯罪手段、侵害法益及罪質均有不同，本院審酌上情，並
    參照司法院大法官釋字第775 號解釋意旨，量其所構成累犯
    罪質與本案均有不同，而認均不予依刑法第47條第1 項規定
    ，加重其刑。起訴書認其有加重事宜，容有誤會。　
九、減輕事由：
　1.查洗錢防制法第16條第2項規定：「犯前2條之罪，在偵查或
    審判中自白者，減輕其刑」，被告馬玉瑄、伍國華就上開洗
    錢犯行，於偵查、原審及本院審理時均否認犯行，業如前述
    ，是就被告馬玉瑄、伍國華所犯洗錢防制法部分，並無適用
    ，附此敘明。
　2.另按刑法第59條規定犯罪之情狀可憫恕者，得酌量減輕其刑
    ，其所謂「犯罪之情狀」，與同法第57條規定科刑時應審酌
    之一切情狀，並非有截然不同之領域，於裁判上酌減其刑時
    ，應就犯罪一切情狀（包括第57條所列舉之10款事項），予
    以全盤考量，審酌其犯罪有無可憫恕之事由（即有無特殊之
    原因與環境，在客觀上足以引起一般同情，以及宣告法定低
    度刑，是否猶嫌過重等等），以為判斷（最高法院95年度台
    上字第6157號判決意旨參照）。又刑法第339條之4第1項第2
    款之三人以上共同犯詐欺取財罪，其法定本刑為1年以上7年
    以下有期徒刑，而以集團犯罪型態詐欺取財之人，其參與集
    團並實行詐騙之原因動機不一，在集團中扮演之角色與參與
    之程度、犯罪情節等未必相同，危害社會程度亦屬有異。然
    此類犯行之法定最低本刑均屬一致，難謂盡符事理之平，於
    此情形，倘依其情狀處以適切徒刑，即足生懲儆之效，並可
    達防衛社會之目的者，自非不可依客觀之犯行與主觀之惡性
    兩者加以考量其情狀，是否存有足以憫恕之處，再適用刑法
    第59條規定酌量減輕其刑，以求個案裁判之量刑，能斟酌至
    當，符合比例原則。查，被告馬玉瑄、伍國華所犯刑法第33
    9條之4第1項第2款之3人以上共同犯詐欺取財罪，法定刑為1
    年以上7年以下有期徒刑；而其參與本案犯行之行為固有不
    當，惟其係屬於將詐得款項轉手之角色，非本案犯罪之核心
    人物，未取得所得報酬，雖均否認犯行，經衡酌上情，認為
    縱使就被告馬玉瑄、伍國華前開犯行科以上開法定最輕刑度
    ，仍嫌過重，在客觀上尚足以引起一般同情，爰均依刑法第
    59條規定酌量減輕其刑，俾符合罪刑相當之原則。
肆、撤銷改判理由及科刑審酌事項：
一、原審未予詳察，遽為被告馬玉瑄、伍國華無罪之判決，於法
    容有未洽。檢察官上訴意旨，指摘原審未予詳查逕為有利被
    告之認定，為有理由，應由本院將原判決撤銷。　　
二、爰以行為人之責任為基礎，審酌被告馬玉瑄、伍國華正值壯
    年，不思以正當途徑賺取所需，貪圖利益，自甘為他人所利
    用，提供帳戶供本案詐欺集團使用，並為詐欺集團擔任「車
    手」之角色，無視政府一再宣示掃蕩詐欺集團決心，侵害各
    告訴人、被害人之財產法益，嚴重破壞社會秩序，同時增加
    檢警查緝及被害人求償之困難，所為實有不該；兼衡其在本
    案犯罪中所扮演之角色及參與犯罪之程度、各次詐取款項金
    額、因其洗錢之行為而造成金流斷點，致使對犯罪不法所得
    之追查更形困難；並考量被告馬玉瑄前無經法院論罪科刑之
    前案紀錄，被告伍國華雖有前科，然認依釋字第775號解釋
    意旨認不予依刑法第47條第1 項規定，加重其刑，此有本院
    被告前案紀錄表1份在卷可查；另斟酌被告馬玉瑄、伍國華
    均未與告訴人、被害人達成和解，以及其始終否認犯行之犯
    後態度，及其於該詐欺集團之分工角色，較諸實際策劃佈局
    、分配任務、施用詐術之核心份子而言，僅居於聽從指示、
    代替涉險之次要性角色，兼衡被告馬玉瑄、伍國華之犯罪動
    機、目的、手段、各次犯行所生損害，及被告馬玉瑄於警詢
    中自述大學畢業、於本院中自述從事組合式水箱工作，月收
    入大約3萬等一切情狀（見偵一卷第15頁、本院卷第149頁）
    ；被告伍國華於警詢中自述高中肄業、於本院中自述工作不
    穩定等一切情狀，分別量處如主文第二、三項所示之刑。本
    院另考量各被告各項犯行之犯罪期間較短，以及犯罪類型之
    同質性甚高，且其行為態樣、手段均屬近似，責任非難重複
    性程度較高，於定刑上有較大之減讓空間等情狀，及被告馬
    玉瑄之犯罪情節較被告伍國華稍重，爰分別定其應執行之刑
    如主文第二、三項所示。
三、沒收：
　㈠被告馬玉瑄、伍國華所使用與詐欺集團聯繫之行動電話，雖
    係供犯罪所用，但未據扣案，然上開手機除供己平日使用外
    ，且衡酌該行動電話為一般常見之物，價值非鉅，予以沒收
    並不具預防犯罪之效果，亦不具刑法上之重要性，為免徒增
    本案將來確定後執行上之困擾，爰不予宣告沒收。
  ㈡被告馬玉瑄提供上開華南銀行、台新銀行、中信銀行帳戶；
    被告伍國華提供上開中信銀行、板信銀行帳戶等物，固係供
    本件犯罪所用之物，然本案上開帳戶均經遭警示而停止使用
    ，是該等物品已失其效用，予以沒收已不具刑法上之重要性
    ，而無宣告沒收之必要，爰均不予宣告沒收。
　㈢又依前揭被告馬玉瑄、伍國華依其指示將上開帳戶內之金額
    領出，未因本案獲有犯罪所得，又上開帳戶又因被害人、告
    訴人報警而遭凍結，且依本案華南銀行、台新銀行、中信銀
    行、板信銀行帳戶交易明細，均未見被告馬玉瑄、伍國華除
    領取帳戶內金額交付本案詐欺集團後，尚有提領餘額供作己
    用之情，故卷內查無被告馬玉瑄、伍國華有因本案自詐欺集
    團取得任何報酬，自不得對被告馬玉瑄、伍國華宣告沒收。
乙、不另為無罪之諭知：
一、公訴意旨意旨另以：被告馬玉瑄、伍國華就犯罪事實一、㈠
    所示之犯行，亦構成組織犯罪條例第3條第1項後段之參與犯
    罪組織罪等語。
二、查被告馬玉瑄、伍國華主觀上雖可預見本件提款工作係為提
    領詐欺不法所得，而與詐欺集團共同從事加重詐欺等犯行，
    然其同意從事提供帳戶、提領款項之工作後，被告馬玉瑄僅
    於109年12月14日為本案之提款犯行，是其從事車手工作時
    間甚短，提領次數非多，且衡酌其係因欲尋求貸款機會，始
    基於未必故意提供上開帳戶並領款，聯繫之對象被告馬玉瑄
    、伍國華分別僅有「OK忠訓國際湯俊毅」、「OK忠訓國際許
    冠傑」、「王鴻揚」、「李傑穎」、「陳建良」；被告馬玉
    瑄、伍國華分別僅於109年12月14日、同月15日為本案之提
    款犯行，是其從事車手工作時間甚短，提領次數非多，酌以
    被告馬玉瑄、伍國華於本案發生前，亦無類似之前案，此有
    前開本案被告前案紀錄表在卷可按，其等主觀上得否認知或
    預見其所參與者屬於有持續性、結構性之犯罪組織，仍有疑
    義。再者，所謂「犯罪組織」係指具有持續性或牟利性之有
    結構性組織；而所謂有結構性組織，乃指非為立即實施犯罪
    而隨意組成之組織，組織犯罪防制條例第2條可供參照。申
    言之，即使認「OK忠訓國際湯俊毅」、「OK忠訓國際許冠傑
    」、「王鴻揚」、「李傑穎」、「陳建良」、本案詐欺集團
    成員，被告馬玉瑄、伍國華收取現金款項等之人所組成之詐
    欺集團為上述所稱之犯罪組織，然犯罪組織既指非隨意組成
    之組織，則所謂「參與」犯罪組織，自亦指加入該犯罪組織
    ，而成為非隨意組成之組織成員而言，故倘僅係因偶發個案
    而與犯罪組織共同犯罪，而非加入該組織成為非隨意組成之
    組織成員，即難謂屬「參與」犯罪組織，其理至為灼然。被
    告馬玉瑄、伍國華提供其上開銀行帳戶作為人頭帳戶，復又
    依詐騙集團成員本案詐欺集團指示，自該等帳戶提領詐騙款
    項後，交付詐欺集團成員，固堪認定被告馬玉瑄、伍國華係
    與該詐欺集團共同為加重詐欺犯行，但該人頭帳戶既為被告
    馬玉瑄、伍國華名下之帳戶，衡情警方於受理被害人報案後
    ，當會據此循線約詢被告馬玉瑄、伍國華而旋即查獲其犯行
    ，被告馬玉瑄、伍國華即無再與詐欺集團共同持續犯罪之餘
    地，可知詐欺集團僅係利用被告馬玉瑄、伍國華提供其帳戶
    之便，一併施以小利誘使被告馬玉瑄、伍國華擔任車手提款
    ，推由被告馬玉瑄、伍國華承擔遭警查緝之風險，渠等亦當
    明知被告馬玉瑄、伍國華旋將遭警方查獲，故渠等顯無讓被
    告馬玉瑄、伍國華加入而成為該詐欺集團成員之意，無非僅
    係因被告馬玉瑄、伍國華提供人頭帳戶，始一時短暫利用被
    告馬玉瑄、伍國華而已，否則若果有讓被告馬玉瑄、伍國華
    加入而成為詐欺集團「非隨意組成之成員」之意，自應係提
    供非車手名下之人頭帳戶由車手提領，蓋如此較無遭警查緝
    之高度風險，足徵被告馬玉瑄、伍國華僅係因偶發個案而遭
    詐欺集團利用之人，其客觀上並未加入詐欺集團而成為非隨
    意組成之成員，其雖有與犯罪組織共同犯罪，但並無「參與
    」該犯罪組織可言。是以被告馬玉瑄、伍國華客觀之行為而
    論，亦與「參與」犯罪組織有間，難認以參與犯罪組織罪對
    被告馬玉瑄、伍國華相繩。
三、綜上所述，公訴人所舉各項證據方法，對被告馬玉瑄、伍國
    華是否涉犯參與犯罪組織犯行或與「OK忠訓國際湯俊毅」、
    「OK忠訓國際許冠傑」、「王鴻揚」、「李傑穎」、「陳建
    良」等人共犯參與組織犯行尚有合理之可疑，此外並無其他
    積極證據，足以認定被告馬玉瑄、伍國華有上開參與犯罪組
    織部分犯行之超越合理懷疑之有罪確信，揆諸前揭說明，且
    本於「罪疑唯輕」原則，自應認不能證明。又起訴書就此部
    分與被告馬玉瑄、伍國華上開有罪經本院論罪科刑部分，具
    想像競合一罪關係，應為被告馬玉瑄、伍國華就此部分不另
    為無罪之諭知。　　
丙、法律之適用：
　　據上論斷，應依刑事訴訟法第369 條第1 項前段、第364 條
    、第299 條第1 項前段，判決如主文。
本案經檢察官游明慧提起公訴，檢察官林秀濤提起上訴，檢察官
許鈺茹到庭執行職務。　　
中　　華　　民　　國　　111 　年　　10　　月　　26　　日
　　　　　　　　　刑事第七庭  審判長法　官  孫惠琳
　　　　　　　　　　　　　　　　　  法　官  商啟泰
　　　　　　　　　　　　　　　　　  法　官  鍾雅蘭
以上正本證明與原本無異。
如不服本判決，應於收受送達後20日內向本院提出上訴書狀，其
未敘述上訴之理由者並得於提起上訴後20日內向本院補提理由書
（均須按他造當事人之人數附繕本）「切勿逕送上級法院」。
                                    書記官  莊喬鈞
中　　華　　民　　國　　111 　年　　10　　月　　26　　日
附錄：本案論罪科刑法條全文
中華民國刑法第339條之4
犯第 339 條詐欺罪而有下列情形之一者，處 1 年以上 7 年以
下有期徒刑，得併科 1 百萬元以下罰金：
一、冒用政府機關或公務員名義犯之。
二、三人以上共同犯之。
三、以廣播電視、電子通訊、網際網路或其他媒體等傳播工具，
    對公眾散布而犯之。
前項之未遂犯罰之。

洗錢防制法第2條
本法所稱洗錢，指下列行為：
一、意圖掩飾或隱匿特定犯罪所得來源，或使他人逃避刑事追訴
    ，而移轉或變更特定犯罪所得。
二、掩飾或隱匿特定犯罪所得之本質、來源、去向、所在、所有
    權、處分權或其他權益者。
三、收受、持有或使用他人之特定犯罪所得。

洗錢防制法第14條
有第二條各款所列洗錢行為者，處 7 年以下有期徒刑，併科新
臺幣 5 百萬元以下罰金。
前項之未遂犯罰之。